臺灣臺南地方法院刑事判決　　　　　　　　　　　　　九十年度易字第一五二一號
　　公　訴　人　臺灣臺南地方法院檢察署檢察官
　　被　　　告　甲○○
右列被告因恐嚇取財等案件，經檢察官提起公訴（九十年度偵字第三五三九號），本
院判決如左：
    主  文
甲○○幫助意圖為自己不法之所有，以恐嚇使人將本人之物交付，處有期徒刑肆月，
如易科罰金，以參佰元折算壹日。
    事  實
一、甲○○明知提供銀行帳戶給不明人士，易為歹徒作為財產犯罪之工具，竟捨此不
    顧，而基於幫助他人犯罪之犯意，於民國八十九年六月間，見報紙上刊登借用銀
    行帳戶之廣告，即與刊登廣告自稱綽號「小胖」之不詳姓名成年男子聯絡，同意
    以一個帳戶一個月新台幣（下同）一千元之代價，開立銀行帳戶租予「小胖」使
    用，甲○○並於八十九年六月十六日，依照「小胖」之指示，至中國信託商業銀
    行股份有限公司永康分行（下稱中國信託銀行）、華南商業銀行股份有限公司（
    下稱華南商銀，帳號不詳）及萬通商業銀行股份有限公司（下稱萬通商銀，帳號
    不詳）辦理開戶，辦妥後，將上開帳戶之存摺、金融卡及其密碼交給「小胖」，
    「小胖」則給付三千元予甲○○。嗣小胖及其同夥意圖為自己不法之所有犯意於
    八十九年十月八日，在臺中縣太平市○○路六八號前，竊取乙○○所有車號ＲＦ
    ～九三三八號之自用小客車一部，得手後，於同年十月九日八時許，以電話向乙
    ○○恐嚇稱：車子在其手上，必須交付八萬元，否則將車子燒掉或解體等語，並
    指示乙○○先將贖款匯入甲○○所申領之中國信託銀行上開帳戶內，始告知車子
    的停放處。乙○○心生畏懼，遂於八十九年十月十日十七時許，以金融提款卡轉
    帳方式，先匯一萬八千元至該帳戶，尚未匯入尾款前，於同年十月十一日三時許
    ，汽車即為警於臺中縣大里市○○○街尋獲，經循線調查始知上情。
二、案經乙○○訴由臺灣臺中地方法院檢察署呈請臺灣高等法院檢察署令轉臺灣臺南
    地方法院檢察署檢察官偵查起訴。
    理  由
一、訊據被告甲○○坦認曾將三家銀行帳戶及金融卡、密碼租予「小胖」使用之事實
    不諱，但矢口否認有幫助恐嚇取財之犯行，辯稱：伊看報紙廣告而出租銀行帳戶
    予「小胖」使用時，曾問「小胖」承租銀行帳戶之用途，「小胖」說是供合法使
    用，伊將三本銀行存摺及三張金融卡及密碼借予「小胖」使用，一組存摺、金融
    卡及密碼使用代價是一千元，「小胖」共交付三千元給伊，伊是在臺南縣永康市
    ○○路旁大樓的彰化銀行將存摺、金融卡拿給「小胖」的，至今這三本存摺仍未
    返還給伊，「小胖」說只租用一個月，時間到後伊就直接向銀行掛失該帳戶，不
    知道「小胖」向伊租用存摺之目的係供犯罪使用云云。惟查：告訴人乙○○因自
    用小客車失竊，而接獲「小胖」同夥以電話恐嚇稱：車子在其手上，必須交付八
    萬元，否則將車子燒掉或解體等語，並指示乙○○先將贖款匯入甲○○在中國信
    託銀行之上開帳戶內，乙○○心生畏懼，遂匯一萬八千元至該帳戶等事實，業據
    告訴人乙○○於警訊及檢察官偵查中指述甚詳在卷（見卷附臺中縣警察局霧峰分
    局八十九年十一月十九日偵訊筆錄、臺灣臺中地方法院檢察署九十年二月十四日
    訊問筆錄）。復有被告甲○○於中國信託銀行（帳號000000000000
    0000號）帳戶對帳單一份在卷可資佐證，足見被告確提供該帳戶供「小胖」
    及其同夥作恐嚇取財使用。按現今申請金融機構存款帳戶及金融卡至為簡便，且
    一般人必基於相當之信任關係及特定原因始會將帳戶出借他人，若不告知自己真
    實姓名住所，登報收購或租用他人帳戶使用，復未明示使用目的，顯為隱匿自己
    身分以規避查緝，依一般人之智識經驗，應可預見登報租用帳戶使用者，係為從
    事財產犯罪情事，本件被告年逾三十六歲，自承係在早餐店工作，並非至愚之人
    ，依其智識、經驗應認對此已能預見，縱其對該犯罪集團如何實施擄車恐嚇取財
    具體事項無全部認識，惟其提供帳戶供犯罪集團使用，對該犯罪集團實施恐嚇取
    財予以助力，其有幫助其等實施恐嚇取財犯罪之故意至明，而告訴人乙○○亦因
    此而受有損害。至於被告辯稱: 於八十九年七月底有打中國信託銀行語音信箱掛
    失云云，然經本院函詢中國信託銀行結果，被告並未於八十九年七月間向銀行辦
    理存摺或金融卡掛失等情，有該銀行九十年十月二十四日中信銀永康字第九○三
    五八二○四七號函一份在卷可考，則被告上開辯解，顯與事實不符。另被告雖以
    曾於八十九年八月九日，由萬通商銀匯款六萬元予案外人余美燕（詳卷附華南商
    銀存款往來明細表），其並無不法所有之犯意云云置辯，然並無證據足以證明被
    告匯予余美燕之款項，係遭「小胖」及其同夥詐騙而匯入被告帳戶內，自難僅以
    被告匯該金額予案外人余美燕，而認被告無幫助「小胖」及其同夥犯罪之意思。
    綜上所述，參互印證，被告所辯，不足採信。本件事證明確，被告幫助恐嚇取財
    之犯行，洵堪認定。
二、核被告所為，係犯刑法第三百四十六條第一項之恐嚇取財罪。其係基於幫助之犯
    意，而為構成要件以外之行為，為幫助犯，依刑法第三十條第二項之規定，按正
    犯之刑減輕之。爰審酌被告任意提供金融存摺及提款卡予陌生人使用，助長日熾
    財產犯罪氣焰，危害社會善良風氣及交易及財產之安全，更影響金融秩序，惡性
    非輕，及其犯罪之目的、動機、品性、犯後態度等一切情狀，量處如主文所示之
    刑，如易科罰金，以參佰元折算壹日，以資懲儆。
三、
（一）公訴意旨認被告上開行為，尚涉犯刑法第三百二十條第一項之幫助竊盜罪等語
      。但查被告僅提供銀行帳戶予「小胖」及其同夥使用，被告於提供該帳戶予「
      小胖」時雖可預見，其等將以該帳戶供被害人匯款之財產犯罪使用，至於「小
      胖」等竊車之行為，與該帳戶無直接關係，尚難認被告提供該帳戶對於「小胖
      」及其同夥竊盜行為有何助力，也非被告出租帳戶時所得預見，故公訴人認被
      告涉有幫助竊盜罪嫌，洵屬無據。惟因公訴人認被告觸犯此部分罪嫌，與上揭
      有罪部分，有牽連犯犯裁判上一罪之關係，爰不另為無罪之諭知。公訴意旨另
      認，被告幫助「小胖」及其同夥恐嚇取財之犯意，自八十九年六月二十一日起
      至同年十月九日止（告訴人乙○○部分除外），在全省各地竊取他人之自用小
      客車後，再通知並恐嚇車主須將贖款匯入甲○○所有中國信託銀行、帳號00
      00000000000000號之帳戶內，否則將該車解體或燒毀，致不詳
      姓名之車主心生畏懼，如數將贖款匯入上開帳戶內，因認被告尚涉有幫助「小
      胖」及其同夥連續對不詳姓名者恐嚇取財之行為等語。其為上開認定，無非以
      被告在中國信託銀行之帳戶，自八十九年六月十六日開戶迄八十九年十二月二
      十一日止之交易資料觀之，每筆收入金額均為萬元以上整數，分別以以匯兌、
      現金或金融卡轉帳方式匯入被告帳戶，同日內再以金融卡提領方式分批被提領
      至帳戶餘額僅剩千元以下，帳戶開戶後使用期間約八個月均為同一交易模式，
      有該帳戶之歷史交易明細表一份附卷可佐，為主要論據。惟按犯罪事實應依證
      據認定之，無證據不得推定其犯罪事實，刑事訴訟法第一百五十四條定有明文
      。又認定不利於被告之事實，須依積極證據，茍積極證據不足為不利於被告事
      實之認定時，即應為有利於被告之認定，更不必有何有利之證據，最高法院三
      十年上字第八一六號著有判例。查被告出租予「小胖」之帳戶內，雖有上揭不
      明款項，然並無被害人指陳上揭帳戶內款項即係贓款，亦無積極證據足以證明
      ，該帳戶內之款項是「小胖」等觸犯何罪之犯罪所得，自難遽以推論係「小胖
      」等恐嚇取財之犯罪所得，揆諸前引說明，既無證據證明該款項係「小胖」犯
      罪之所得，自不能遽予推定被告亦涉此部分幫助恐嚇取財之犯行，惟因公訴人
      認被告此部分之行為，與上揭有罪部分，有連續犯裁判上一罪之關係，爰不另
      為無罪之諭知。
據上論斷，應依刑事訴訟法第二百九十九條第一項前段，刑法第三百四十六條第一項
、第三十條第二項、第四十一條第一項前段，罰金罰鍰提高標準條例第一條前段，判
決如主文。
中      華      民      國     九十一     年     一     月    二十三    日
                              臺灣臺南地方法院刑事第三庭
                                  法  官  謝瑞龍
右正本證明與原本無異。
如不服本判決，應於送達後十日內向本院提出上訴狀。
                                  書記官  翁昭煦
中      華      民      國     九十一     年     一     月  二十四    日
附錄本案論罪科刑法條全文：
刑法第三百四十六條
(單純恐嚇罪)
意圖為自己或第三人不法之所有，以恐嚇使人將本人或第三人之物交付者，處六月以
上五年以下有期徒刑，得併科一千元以下罰金。
以前項方法得財產上不法之利益，或使第三人得之者，亦同。
前二項之未遂犯罰之。
